【裁判字號】    96,交聲,882
【裁判日期】    970529
【裁判案由】    聲明異議
【裁判全文】
臺灣臺南地方法院交通事件裁定         96年度交聲字第882號
原處分機關  交通部公路總局嘉義區監理所台南監理站
異議人即受
處分人      乙○○
上列受處分人因違反道路交通管理處罰條例案件，對於交通部公
路總局嘉義區監理所台南監理站，民國96年9月27日所為之裁決
處分（處分案號：嘉監南字第裁74-Z4C003518號），聲明異議，
本院裁定如下：
      主  文
異議駁回。
      理  由
一、原處分意旨略以：異議人即受處分人乙○○（下稱異議人）
    駕駛車牌號碼2S-4031號自用小貨車，於民國96年7月30日上
    午4時18分許，行經最低速限每小時為60公里之國道1號高速
    公路南下328.8公里處時，以時速49公里，低於最低速限11
    公里行駛。經內政部警政署國道公路警察局第四警察隊新市
    分隊警員 (下稱舉發機關)予以製單舉發，嗣原處分機關即
    交通部公路總局嘉義區監理所臺南監理站，以異議人之違規
    事實明確，乃依道路交通管理處罰條例（下稱處罰條例）第
    33條第1項第1款、第63條第1項第1款之規定，裁處異議人罰
    鍰新臺幣（下同）3000元，並記違規點數1點等語。
二、本件聲明異議意旨略以：當天本人駕駛2S-4031號小自貨車
    於仁德交流道上高速公路南下車道，在加速跑道328.3公里
    處前，要切入南下外側車道時，有一部聯結車在外側車道，
    致使本人所駕車輛無法進入外側車道，本人只好減速，如果
    要裁罰不公平，為此聲明異議，請求撤銷原處分云云。
三、按汽車行駛高速公路及快速公路，應依速限標誌指示：高速
    公路及快速公路交通管制規則第5條第1項前段定有明文。又
    最低速限標誌，用以告示車輛駕駛人前方道路最低時速之限
    制，設於限速路段之起點，里程漫長之路段，其中途得視實
    際需要增設之。本標誌應與最高速限標誌配合設置懸掛於同
    一標誌桿上，而不單獨設置；其裝置方式，豎立式應為最高
    速限標誌居上，最低速限標誌居下；門架式或懸臂式應為最
    高速限標誌居左，最低速限標誌居右。本標誌為藍底白字白
    邊。道路交通標誌標線號誌設置規則第86條第1項、第2項亦
    有明定。復按汽車行駛於高速公路，不遵使用限制、禁止、
    行車管制及管理事項之管制規則而行車速度低於規定之最低
    速限者，處汽車駕駛人3000元以上6000元以下罰鍰，並記違
    規點數1點。處罰條例第33條第1項第1款、第63條第1項第1
    款，分別亦有明文。
四、本院審酌：
  (一)異議人駕駛車牌號碼2S-4031號自用小貨車，於96年7月30日
    上午4時18分許，行經最低速限每小時為60公里之國道1號高
    速公路南下328.8公里處時，經舉發機關以雷射測速槍測得
    其行車速度為時速49公里，有低於最低速限11公里行駛，違
    反高速公路管制規定，遂予以製單舉發。嗣原處分機關依處
    罰條例第33條第1項第1款、第63條第1項第1款之規定，裁處
    異議人罰鍰3000元並記違規點數1點之事實，有：
    裁決書。
    舉發通知單。
    舉發機關96年9月4日公警四交字第0960472182號函。(見
      本院卷第5頁)
    等件為證，且為異議人所不否認，此部分事實當可認定。
  (二)證人即本件舉發員警甲○○，於本院調查中證稱：「本件是
    我舉發的。舉發當日，異議人從交流道上來，速度一直很慢
    ，我們執雷射槍側速，異議人的車速一直未達60，我們攔停
    舉發。我注意違規車輛車速很慢，是從異議人車輛還在交流
    道就開始注意了。從注意違規車輛到使用測速器測速，距離
    約3到500公尺，這3到500公尺，異議人行駛於外側車道。這
    段距離內，異議人車速都不到60公里，約40-50公里左右。
    異議人車速一直很慢，一直未加速到60以上，我們依法攔停
    舉發。」等語 (見本院卷第12至15頁)，已證稱異議人駕駛
    車輛於上揭時地有以低於最低速限11公里行駛之違規事實明
    確。又舉發警員對於異議人違規之狀態，記憶清楚陳述確實
    ，經核應無誤看或誤為判斷之可能。另參以證人甲○○警員
    與異議人間，不僅未有任何怨隙，且係毫不相識之人，衡情
    證人應無設詞攀誣，或是虛構違規事實以陷害異議人之理。
    何況警員執行公務時，本身即受有行政懲處責任之監督，再
    其到庭具結作證，更係以刑事責任擔保其證言之真實性，故
    證人之上開證述內容，以及其所記錄舉發之本件違規事實，
    經核應無不可採信之處。
  (三)次按行車速度超過規定之最高速限或低於規定之最低速限，
    採用固定或非固定式科學儀器取得證據資料證明者，於一般
    道路須至少於100公尺，於高速公路、快速公路須至少於300
    公尺前，明顯標示之。處罰條例第7-2條第3項定有明文。經
    查：本件員警執行勤務時，國道1號南向約328.05公里處已
    設有「前有測速照相」之告示牌，此有舉發機關97年4月10
    日公警四交字第0970471291號函及其所附照片2張附卷可稽(
    見本院卷第24、25頁)，而該設有「前有測速照相」告示牌
    之地點，與本案員警執勤地點間約距離750公尺左右，已符
    合處罰條例第7-2條第3項規定。又以異議人所駕駛自小貨車
    ，最高速限110公里及最低速限60公里 (見本院卷第26頁)換
    算，異議人自328.05公里處行駛至本案員警執勤地點即328.
    8公里處，僅需時約25秒至45秒餘，亦不會因距離過遠而對
    於駕駛人權利造成突襲，故該「前有測速照相」告示牌之設
    置位置，經核尚屬適當。
  (四)其次交通勤務警察或依法令執行交通稽查任務人員，開單舉
    發違反道路交通管理處罰條例所列之違規事實，經公路主管
    機關或警察機關所為之裁決處罰，本質上為行政處分，係公
    務員基於職務上權力，依法就特定之具體事件所為具公法上
    效果之單方行政行為，基於公務員為公法上行為具有公信力
    之原則，該行政行為當可被推定為真正，其據以依法處分之
    事實認定亦為正確無誤。此與民事訴訟法第355條第1項規定
    ：「文書，依其程式及意旨得認作公文書者，推定其為真正
    。」之情形相同。本此公信原則，立法者乃於道路交通管理
    處罰條例及高速公路交通管制規則等交通法規中制定相關規
    定，使交通勤務警察或依法令執行交通稽查任務人員，在特
    殊情形下，當場不能或不宜攔截製單舉發時，得當機處置而
    就違規事實予以逕行舉發（參見道路交通管理處罰條例第7
    條之2等規定），以達成維護交通秩序及公共安全之行政目
    的。反之，若謂公務員之一切行政行為，均需預留證據以證
    其實，則國家行政勢必窒礙難行，而且相關行政目的亦難以
    順利達成。據此，刑事訴訟法就犯罪證據有關之規定中，與
    屬行政秩序罰之交通違規裁罰本質不合之部分，自不在準用
    之列。故受處分人不服公路主管機關所為之處罰，依處罰條
    例第87條之規定向管轄地方法院聲明異議，即屬行政救濟程
    序，而其舉證責任分配，亦應採民事訴訟上舉證責任分配原
    則，87年10月28日修正公布之行政訴訟法第136條同揭此旨
    ，而明文規定準用民事訴訟法第277條舉證責任分配之原則
    。亦即先由行政機關就其如何履行相關正當法律程序，以及
    人民為何應受行政處罰之客觀違反法令行為，負證明責任。
    而受處罰人就行政機關已為相當證明之事項，亦須就其所辯
    ，提出反證，以動搖法院對其可能形成之不利心證。倘受處
    罰人始終未能提出反證，或雖提出，但所提之反證卻不足以
    動搖法院審酌行政機關所提出之相關事證後，對其所形成之
    不利心證評價，依據舉證責任分配之法則，法院仍應為受處
    罰人不利之認定。經查：異議人違規事實，業據舉發員警證
    述明確，且舉發機關測速及舉發程序，亦無違法或不當之處
    ，於測速地點前方適當距離亦設有提醒異議人注意之告示牌
    ，經核舉發機關已盡其證明之責。而異議人主張有一部聯結
    車在外側車道，致使異議人所駕車輛無法進入外側車道，異
    議人只好減速不得已違規云云，自應由其提出反證，惟其並
    未提出任何積極事證供本院調查，本院亦查無任何其他證據
    足資認定異議人所述為真實，故其所辯尚非可採，異議人駕
    駛車號2S-4031號自小貨車，於上揭時、地，有以低於最低
    速限11公里駕駛之違規行為，已足以認定。
五、綜上所述，異議人於前述時、地，有汽車行駛高速公路，速
    度低於規定最低速之違規情事既可認定，原處分機關依處罰
    條例第33條第1項第1款、第63條第1項第1款之規定裁處異議
    人罰鍰3000元並記違規點數1點，經核即與法相符，並無違
    誤，異議人異議為無理由，應予駁回。
六、據上論斷，應依道路交通案件處理辦法第19條，裁定如主文
    。
中    華    民    國    97    年    5     月    29    日
                        交通法庭法  官  蔡直青
以上正本證明與原本無異。
如不服本裁定，應於收受送達後5日內向本院提出抗告狀。（應
附繕本）
                                書記官  劉鴻瑛
中    華    民    國    97    年    6     月    2     日


司法院資訊處製作；財團法人民間司法改革基金會備份。
